臺灣桃園地方法院刑事判決　　　　　　　 96年度訴字第890號
公　訴　人　臺灣桃園地方法院檢察署檢察官
被　　　告　戊○○
　　　　　　　　　　（另案於臺灣桃園女子監獄執行中）
指定辯護人　本院公設辯護人彭詩雯
上列被告因毒品危害防制條例案件，經檢察官提起公訴（96年度
偵字第1056號），本院判決如下：
    主  文
戊○○所犯如附表各欄所示之罪，各處如附表各欄所示之有期徒
刑；附表各沒收欄(一)所示之毒品海洛因，沒收銷燬之；附表各沒
收欄(二)所示之物品，沒收之，應沒收之金額如全部或一部不能沒
收時，以其財產抵償之。應執行有期徒刑參拾年，附表沒收欄(一)
所示之毒品共貳包（驗餘淨重各零點壹參公克、零點壹壹公克，
空包裝貳個各重零點貳壹公克、零點貳零公克），沒收銷燬之；
附表沒收欄(二)所示之新台幣陸仟元沒收之，如全部或一部不能沒
收時，以其財產抵償之。
    事  實
一、戊○○曾因贓物、施用第一級毒品及施用第二級毒品案件，
    各經本院以92年易緝字第91號、92年訴字第1064號判處有期
    徒刑各3 月、10月、5 月均確定，嗣經本院以93年聲字第
    476 號裁定定應執行有期徒刑1 年4 月，甫於民國94年4 月
    4 日執行完畢，仍不知悔改，明知海洛因係毒品危害防制條
    例所列管之第一級毒品，不得販賣，竟與姓名年籍不詳之數
    名成年男、女，合組販毒集團，基於共同販賣第一級毒品海
    洛因之犯意聯絡，於乙○○自95年10月20日某時起至同年12
    月30日下午5 時許止五次以0000000000號電話撥打戊○○持
    有使用之0000000000號行動電話，與戊○○或該等販毒集團
    成員聯繫是否有海洛因毒品可供販售吸食時，由戊○○或該
    販毒集團其中一名成員與乙○○談妥以每包海洛因價格為新
    臺幣（下同）1 千元之代價後，與乙○○約定在戊○○位於
    桃園縣桃園市○○路51號6 樓之1 住所附近之貴陽停車場旁
    之公園內交易，除第1 次（95年10月20日某時）由戊○○親
    自至該公園內交付海洛因毒品外，其餘4 次均由該販毒集團
    之成員將海洛因毒品交付予乙○○。另戊○○與該販毒集團
    成員亦共同基於販賣第一級毒品海洛因之犯意聯絡，於95年
    12月30日晚間，丁○○以其所持有之電話號碼為0000000000
    號之行動電話撥打由戊○○所持有電話號碼為0000000000號
    之行動電話談妥以1 千元之代價購買一包海洛因毒品後，推
    由戊○○至桃園市○○○○街26至28號前土地公廟旁與丁○○交易，嗣因乙○○於同日（即95年12月30 日） 下午5 時
    許，第五次向戊○○購得價格1 千元之第一級毒品海洛因1
    包（驗餘淨重0.13公克，空包裝重0.21公克）後（包含於前
    述販賣行為之中），前往警局自首，而依警方指示佯與戊○○以上開行動電話多次聯絡欲再交易海洛因毒品（此部份販
    賣未遂犯行未據起訴）並改約交易地點於上開民有十三街土
    地公廟旁，乙○○即帶同警方前往此約定交易處，於同日晚
    間9 時許，恰遇戊○○正與丁○○在該處進行毒品之交易，
    並已由戊○○交付丁○○海洛因毒品1 包（驗餘淨重0.13
    公克，空包裝重0.20公克），丁○○亦業將1 千元交予戊○○而完成交易，即為埋伏之警員當場逮獲，並於戊○○身上
    扣得丁○○所交付之1 千元現鈔及於丁○○身上扣得向戊○○所購得之第一級毒品海洛因1 包；另於乙○○位於桃園縣
    蘆竹鄉○○路314 巷3 弄11號之住所內，扣得其於95年12
    月30日下午5 時許，向戊○○所購得之第一級毒品海洛因1
    小包。
二、案經桃園縣政府警察局大園分局報請台灣桃園地方法院檢察
    署檢察官偵查起訴。
    理  由
壹、程序方面：
一、本件被告之辯護人主張證人乙○○、丁○○於警詢中之證詞
    無證據能力。按「被告以外之人於審判外之言詞或書面陳述
    ，除法律有規定者外，不得作為證據」，刑事訴訟法第159
    條定有明文。查證人乙○○、丁○○於警詢中之陳述，對於
    被告而言，係屬被告以外之人於審判外之陳述，且公訴人未
    特予證明（自由證明）該等警詢筆錄具有較可信之特別情況
    ，是依上開規定，該等警詢筆錄之記載，就證明構成犯罪之
    事實，固無證據能力。惟審酌證人乙○○、丁○○於警詢中
    之供述並非非法取得，且其業於本院審理中具結作證，經諸
    被告及辯護人為交互詰問完畢，被告於訴訟上之程序權，已
    受保障，是證人乙○○、丁○○之前開供述，其瑕疵即經補
    正，而得作為其於審判期日所為證言之補強。又按被告以外
    之人於司法警察官或司法警察調查中所為之陳述，與審判中
    不符時，其先前之陳述具有較可信之特別情況，且為證明犯
    罪事實存否所必要者，得為證據，同法第159 條之2 亦有規
    定，被告之辯護人雖認證人丁○○於警詢中之證述係屬審判
    外之陳述，無證據能力，惟證人丁○○於警詢中所為之陳述
    ，雖係審判外之陳述，然其陳述，與本院審判中所為之陳述
    出入甚多，且關乎被告戊○○究有無涉販販賣第一級毒品予
    證人丁○○之犯罪事實，屬證明犯罪事實存否所必要者，其
    先前之陳述具有特別可信之情況（詳如後述），依刑事訴訟
    法第159 條之2 之規定，證人丁○○於警詢中所為之陳述具
    有證據能力。
二、按當事人、代理人或辯護人於法院調查證據時，知有第159
    條第1 項不得為證據之情形，而未於言詞辯論終結前聲明異
    議者，視為有前項同意，刑事訴訟法第159 條之5 定有明文
    。查證人乙○○、丁○○於偵訊中之證詞，被告及辯護人就
    上開審判外之陳述，於本院審理中，知有該項證據，均未曾
    於言詞辯論終前聲明異議，而本院審酌該等證人於偵查中陳
    述作成時之情況，並無違法取證及證明力過低之瑕疵，亦認
    以之作為證據為適當，依前揭規定說明，自有證據能力，且
    證人乙○○、丁○○於偵查中於供前具結所為之陳述（有結
    文2 紙附於偵查卷可稽），係檢察官依法訊問，復無其他事
    證足資認定其於檢察官訊問時有受違法取供情事，並無何特
    別不可信之情況，依刑事訴訟法第159 條之1 第2 項之規定
    自有證據能力。另本件認定事實所引用之卷內其餘所有卷證
    資料（包含文書證據、物證等證據），並無證據證明係公務
    員違背法定程序所取得，被告於審判程序中復未於言詞辯論
    終結前表示異議，均有證據能力，合先敘明。
貳、實體方面：
一、訊據被告戊○○就被訴販賣第一級毒品予乙○○、丁○○之
    犯行，均矢口否認，辯稱：丁○○之部分：伊雖有於95 年
    12月30日晚間9 時許交付1 包海洛因予丁○○，亦有收到丁○○所交付之1000元現金，然係因兩人合資購買毒品海洛因
    ，由被告先行墊付款項，丁○○僅是將合資購買之墊款還予
    被告。乙○○之部分：伊與乙○○認識是朋友介紹認識，後
    來伊知道乙○○有施用毒品，伊使用0000000000號之行動電
    話與乙○○有密集通聯，但只是互相交換購買海洛因之情報
    而已；伊並無賣毒品予乙○○及丁○○二人，乙○○扣案之
    1 包毒品，亦不是伊販賣予乙○○的云云。
二、經查：
  (一)被告販賣第一級毒品海洛因予乙○○之部分：
  1.證人乙○○於本院審理時，雖先證述：不認識在庭被告，亦
    未向其購買過一級毒品海洛因，是跟一位綽號「小慧」女子
    買的，警員係依其所述「小慧」之特徵去查獲在庭被告，但
    因「小慧」與被告樣貌相似，所以被告被查獲是抓錯人了云
    云，惟經本院提示96年偵字第1056號卷第39頁之指認被告照
    片上證人親自之簽認字樣，及詢問其「你說你未見過被告，
    為何被告卻說已經見過你很多次？（詳同上偵卷第49、81頁
    被告偵訊筆錄）」，證人乙○○始自稱欲重新製作筆錄，其
    後乃證述：伊認識被告戊○○，自95年10月20日到95年12月
    30日期間內，曾向被告買過第一級毒品海洛因5 、6 次，伊
    是用自己的0000000000號行動電話打「小慧」即被告之行動
    電話0000000000號；伊於95年12月30日自行向警察自首伊施
    用毒品，並將海洛因1 包交予警方，該包海洛因是伊打
    0000000000號行動電話，是一個女子接的，但不確定是否被
    告接聽，通完電話後伊就到桃園市貴陽停車場斜對面的大樓
    樓下等，是另外1 名女子拿毒品予伊，警方即依據伊所提供
    賣毒品的人之面貌特徵去查獲被告，伊前後所述不一係因開
    庭前遭不詳人士暴力脅迫不能供出毒品是向被告戊○○買的
    ；伊都是打0916那支電話說要找「小慧」買海洛因，接聽者
    會問伊要幹嘛，伊就說要拿東西，對方就跟伊約地點，有幾
    次交毒品給伊之人不是被告，但對方接聽電話後下樓就會問
    伊是不是乙○○，伊說是，對方就會把毒品拿給伊；第一次
    買毒品時大約在95年10月20日左右，係被告親自將毒品交予
    伊，係伊在路上遇到朋友，伊問朋友有無管道可以拿毒品，
    朋友說有，就帶伊去朝陽街貴陽停車場對面的大樓底下，在
    坐車過去的途中，伊就把買毒品的錢交給伊朋友，伊朋友跟
    被告通電話的時候，伊在旁邊有聽到朋友說「小慧嗎？幫我
    調1 張」，到了那棟大樓底下，等了一段時間，看到被告下
    來站在大門口，伊朋友就下車過去，伊朋友並過來叫伊下車
    ，到了大門口伊朋友介紹被告給伊認識，說如果有需要海洛
    因可以找被告，被告可以幫我調貨，被告當場也表示願意幫
    伊調貨，上車以後伊朋友就把毒品交給伊，伊朋友在帶伊去
    找被告之前就跟伊講過她的電話號碼。後來的4 、5 次買毒
    品的情形，就是伊打這支電話，跟伊通電話的有時是男子，
    有時是女子，但都不是被告親自拿給伊，這5 、6 次的交易
    地點均相同，就跟第一次見面時一樣，每次購買數量為1000
    元買1 小包等語明確（詳96年6 月7 日本院審判筆錄第10至
    20頁）。而證人乙○○於警詢時亦證稱：伊係於95年12月30
    日下午5 時許，向住在桃園市○○街貴陽停車場大樓之一名
    「小慧」之女子以1000元購買毒品海洛因1 包，回家後感到
    心理不安然後向警方自首，通知警方至其家中，並主動提供
    剛購買之海洛因1 包及注射針筒1 支，該綽號「小慧」之女
    子即警方提供照片中之戊○○之人，伊是每次購買1000元，
    撥打「小慧」之電話0000000000號購買毒品，前後約有6次
    ，地點均是貴陽停車場附近之公園等情綦詳，此部份證詞雖
    係證人乙○○於審判外之陳述，惟證人乙○○既於本院審理
    時據被告及辯護人行使對質詰問權，被告於訴訟上之程序權
    ，已受保障，是證人乙○○之警詢中之證述，其瑕疵即經補
    正，而得作為其於審判期日所為證言之補強，業如前述。雖
    證人乙○○於偵訊及本院審理作證初始稱並非被告販毒予伊
    ，惟由其確實能帶同警方於前述時、地查獲被告戊○○，被
    告戊○○亦不否認認識被告乙○○等節以觀，且若被告並非
    真正販毒之人，乙○○豈有自被告遭查獲時起至作完警詢筆
    錄均不向警員告知之理，乙○○當無必要對不相識之人刻意
    構陷其於刑事重罪風險之中；又其嗣後所供述之購毒情節詳
    細、明確，其所謂先前遭不明人士恐嚇不得作對被告不利之
    證述一事，堪信確有其事，而其偵訊時之翻供衡情應係基於
    相同緣故，故應以其於警詢、本院審理更改後之證詞較屬可
    採。且證人乙○○自首並帶領警員追查被告戊○○之過程，
    業據證人即查獲之警員丙○○、甲○○證述無訛（詳96年6
    月7 日本院審判筆錄第4 、5 、8 、9 頁）；證人乙○○於
    警詢時亦明確指認其購買毒品之來源即被告戊○○，有偵卷
    第39頁之指認照片在卷可稽；而證人乙○○提出之白色粉末
    1 包，經送驗後確認係毒品海洛因，驗餘淨重0.13公克，空
    包裝重0.21公克，有法務部調查局鑑定書1 份在卷可稽（詳
    96年度訴字第805 號影卷第27頁），均足證明被告販賣第一
    級毒品海洛因予乙○○之犯行。
  2.被告戊○○雖稱證人乙○○於警詢中指認伊販毒，係因為乙○○向伊借過錢2 、3000元未還，恐有挾怨報復之可能，乙○○與其經朋友介紹認識，兩人有金錢往來，每日常有多通
    電話，但都是商討借錢之事云云，惟證人乙○○卻於偵訊時
    證稱：伊並未向戊○○借過錢（詳同上偵卷第73頁），於本
    院中尚證述僅第1 次向被告戊○○購毒時，親自見過被告戊○○而已等語明確。顯見被告戊○○此等辯稱顯屬臨訟杜撰
    ，不足採信。雖被告之辯護人認證人乙○○自首施用毒品後
    出面指證被告之動機可疑，若需自首可自行在家斷癮即可，
    當不會無端出面打擊販毒集團；惟施用毒品之罪非屬重罪，
    且施用毒品之人自首依法律規定本有減輕其刑之機會，藉由
    自首之人發見相關之犯罪事實，此亦屬自首之立法目的；是
    用毒之人自首並供出毒品上游，不必然均出自誣陷他人之不
    正動機，此部份辯護意旨僅屬推論，與一般常情及經驗法則
    不盡相符，尚難遽採。縱證人係因警方策動而指認被告販賣
    毒品犯行，祇要警方並非違法採證，且證人所述有其他證據
    相佐，其證詞非不具證明力。況本件依證人所供被告販毒之
    電話，確實可聯絡上被告，且於等待查緝過程，警方尚目擊
    被告正與他人（丁○○）進行毒品交易，且由證人乙○○、
    丁○○之交易，均扣得交易之物品－毒品海洛因，俱足為證
    人乙○○指述被告販賣第一級毒品犯刑之佐證，是其於本院
    審理時所述，經被告、辯護人當面對質詰問，其對於受不詳
    人士脅迫後更改證詞之前後過程所為之交代，尚屬合情合理
    ，勘認其證詞之證明力應屬堅強，足以作為證明被告犯罪之
    依據。
  3.被告前於警詢、偵訊時雖稱向被告購買毒品海洛因之次數為
    6 次，惟其於偵訊時尚稱「小慧」之人並非被告戊○○之不
    實證述，購毒次數是否可遽憑認定，已有疑問；且其於本院
    審理時之證稱，均稱向被告購買5 、6 次毒品，最初約於95
    年10月20日，最末1 次即95年12月30日下午5 時許，是其對
    於向被告購毒次數尚屬不能確定，依罪疑惟輕之原則，應採
    對被告有利之認定，即被告販賣予乙○○毒品之次數為5 次
    。綜上，被告自95年10月20日某時起至95年12月30日下午5
    時許止販賣第一級毒品海洛因予乙○○共5 次之犯行，事證
    已臻明確，其犯行堪以認定，應依法論科。
  (二)被告販賣第一級毒品海洛因予丁○○之部分
  1.查證人丁○○雖於本院審理時證稱：伊找不到毒品之上線，
    故拜託被告幫伊調毒品，被告說她人在台北，所以被告就說
    她先幫伊帶回來，伊錢再給被告，碰到被告後，才將1000元
    現金交予被告，並自被告處拿到海洛因1 包，而為警查獲云
    云（詳96年7 月24日審判筆錄第2 至4 頁）。惟證人丁○○
    於警詢時明確指稱：伊向綽號「小慧」之女子於95年12月30
    日晚間9 時許在桃園市○○○○街26至28號大門口購買海洛
    因時，為警查獲，且伊係撥打0000000000小慧之電話聯絡購
    毒，該次購毒代價係1000元，警方提供之被告戊○○之照片
    即「小慧」本人無誤等語明確（詳同上偵卷第31至34頁），
    而警詢之過程中，筆錄均依照證人丁○○之陳述記載，且全
    程均有錄音，業據證人即詢問之員警丙○○於本院證述明確
    （詳96年7 月24日審判筆錄第11頁），且證人丁○○亦自承
    警方並無逼迫其依警方之意思製作筆錄，且作完後係親自看
    過後簽名蓋章，而知道販毒是重罪，且調毒品與買毒品之差
    異很大，被告與其無冤無仇，對自己為何於警詢中陳述指述
    被告販毒一事無法解釋等語明確（詳同上審判筆錄第11至12
    頁）。按，除必須為證明犯罪事實之必要者（即「必要性」
    要件）外，所謂「具有較可信之特別情況」（即「可信性」
    要件），係指證人於檢察事務官、司法警察官或司法警察調
    查中所為之陳述，與審判中不符，而其先前之陳述，從「客
    觀上外部附隨之環境或條件」加以比較觀察，有足以取代審
    判中反對詰問之可信性保證，而具有更可信之特別情況者而
    言，且此屬「證據能力」之要件審查，而非陳述內容「證明
    力」之判斷問題；亦即，應就詢問有無出於不正方法、陳述
    是否出於非任意性、該等筆錄之記載與錄音或錄影內容是否
    相符、接受詢問而為陳述之原因等各項客觀事實，為整體之
    判斷與考量，尤不得「單憑」警詢距案發時間較近，或以證
    人事後有承受外界干擾而受污染之虞，即逕謂於警詢之陳述
    較為可信，否則，將因警詢之時間順序通常在先，造成該「
    可信性」要件之限制形同具文（最高法院95年度台上字第
    1198、1525、2534及5523號等判決意旨參照）。而由上開製
    作警詢筆錄警員之證詞及證人丁○○自承作成警詢筆錄之外
    在環境以觀，本件證人丁○○之警詢過程，均係依照其原意
    作成，並全程連續錄音，有筆錄錄音帶在卷可稽，並據證人
    親自簽認無訛，且被告戊○○之指認照片上並有「這就是我
    向她買毒品之人」字樣，證人丁○○並親自簽認在卷，勘認
    證人丁○○於司法警察調查中所為之供述，應屬有特別之可
    信性，應有證據能力。
  2.然證人丁○○於警詢、偵訊及本院審理時之證詞，究竟何者
    可採？觀諸證人丁○○於本院審理時雖稱係伊打電話要被告
    幫伊調毒品，事後見面後再交付金錢；惟其於偵查中則證稱
    ：伊95年12月30日晚上7 時許在大業路路邊拿1000元予被告
    ，拜託被告去買云云，此節即與本院審理時所述完全不同。
    而與被告戊○○之供述比對，被告戊○○前於警詢時供稱：
    扣案之海洛因係伊將丁○○寄放於伊那邊之海洛因還給丁○○（詳同上偵卷第11頁），偵訊時則稱：丁○○叫伊幫忙拿
    海洛因，係向台北一個「潘巧凌」之人拿的，且是以2000元
    拿1 包，後來丁○○打電話予伊，叫伊拿給他，所以伊就拿
    給丁○○一半之海洛因，丁○○還沒給伊錢（詳同上偵卷第
    48頁），後又變更供詞稱：丁○○係與伊一同集資去買毒品
    ，丁○○是當天7 時許打電話給伊，找伊一起買毒品，8 時
    許丁○○就來找伊（同上偵卷第64頁）。姑不論證人丁○○
    究竟是事前交錢還是事後交錢予被告，證人丁○○所述委託
    被告去買毒品一事即與被告所供之「合資購毒」情節大相逕
    庭。且證人丁○○與被告就兩人如何認識、如何合資購毒之
    情節，證人丁○○稱：「我因為與被告之男朋友一起吃飯，
    被告有一起去，所以認識被告，我與被告曾經找過同一個上
    線叫做『小文』之男子拿毒品，所以知道缺海洛因可以找被
    告幫忙，我與小文有約1 、2 個月之毒品買賣關係，在95年
    8 、9 月開始到10月間，10月之後就找不到他了，10月以後
    我找被告幫找毒品之次數大約10次，大概5 、6 次有拿到毒
    品，每次都拿1000元。查獲當天被告說她去台北買毒品，先
    幫我買回來，然後我再拿錢給她，我與被告是單純請她調毒
    品，並無合夥關係。」（詳96年7 月24日審判筆錄第6 至13
    頁），被告戊○○卻稱：「我認識丁○○是在朋友那邊認識
    的，那個朋友名字我忘了，綽號我也忘了，只記得是一個男
    生。至於證人說是透過我男朋友認識我，與我所述不符，應
    該是以我說的為準。我施用毒品之上線大約有2 、3 個人，
    是綽號小敏、阿山跟巧玲。我與丁○○一起去我的上線買過
    毒品1 次，是他載我去，然後他在外面等我，那次是跟「阿
    山」買毒品。我講的是查獲前我比較常拿的那個時段，我的
    上線有沒有『小文』這個人我不記得了。阿山跟小文是男女
    朋友關係，我打電話是打給阿山，可能是丁○○記錯綽號了
    。丁○○需要毒品時會找我拿毒品，他就打電話給我，我有
    時候也會打電話給他，互相問對方那邊有沒有毒品，如果沒
    有的話就會合資去買。丁○○開口委託我買毒品只有1 、2
    次而已。我的毒品上線有時候在那裡有一堆人，有男也有女
    ，我聯絡的是小文，去到小文那邊碰到被告，才知道被告有
    在用毒品，所以之後才會拜託被告幫我調貨。」（詳同上審
    判筆錄第13至15頁），亦見被告及證人丁○○就如何認識、
    共同上線為何人均陳述不相符，故被告所辯與證人丁○○所
    是一同合資購買毒品之朋友一節，應係卸責之詞，證人丁○○稱係委託被告購毒情節，亦屬為被告脫罪之迴護之詞，均
    不足採信。而由證人丁○○所持用之0000000000號行動電話
    與被告上開0000000000號之行動電話於查獲前95年12月29日
    至同年月30日之本院卷存通聯記錄以觀，兩人對話時間每通
    均不超過1 分鐘，大部分通聯時間僅數秒鐘，顯與一般朋友
    聊天、寒喧之情形有異，反與一般買賣毒品上下游間簡短聯
    絡情形相符；且上開證人丁○○所稱委託被告購毒一節與被
    告所稱合資購買之情況互不相符，均不可信，顯以證人丁○○於警詢時所稱向被告購毒之詳細情節與事實較為相符，是
    為可採。
  3.被告於查獲時間、地點販賣第一級毒品之情節，業據證人丁○○於警詢時證述綦詳，已如前述。且被告與證人丁○○於
    查獲之時、地交易毒品，證人丁○○確有將1000元交付被告
    ，被告手上拿一個東西塞給證人丁○○，兩人一見員警上前
    查獲，證人丁○○即迅速將海洛因1 包往旁邊地上丟等情節
    ，業據證人即目擊之警員丙○○、甲○○證述無訛（詳96
    年6 月7 日本院審判筆錄第4 、5 、8 、9 頁）。證人丁○○於警詢時亦明確指認其購買毒品之來源即被告戊○○，有
    偵卷第39頁之指認照片在卷可稽；而證人丁○○扣案之白色
    粉末1 包，經送驗後確認係毒品海洛因，驗餘淨重0.13公克
    ，空包裝重0.20公克，有法務部調查局鑑定書1 份在卷可稽
    （詳96年度毒偵字第418 號影卷第20頁），並有1000元紙鈔
    1 張扣案可佐。綜上，被告於95年12月30日晚間9 時許販賣
    第一級毒品海洛因予丁○○之犯行，事證亦屬明確，堪以認
    定，亦應依法論科。
三、按海洛因係毒品危害防制條例第2 條第2 項第1 款所規定之
    第二級毒品；又起訴書所載被告販賣第一級毒品海洛因予乙○○之次數為6 次，應係誤載，且依罪疑惟輕之原則，應認
    被告販賣予乙○○第一級毒品之次數為5 次，業如前述，均
    附此敘明。是核被告戊○○自95年10月20 日 某時起至95年
    12月30日下午5 時許5 次販售毒品海洛因予乙○○之行為，
    及於95年12月30日晚間9 時許販賣第一級毒品海洛因予丁○○1 次之行為，均係犯毒品危害防制條例第4 條第1 項之販
    賣第一級毒品罪。其持有第一級毒品之低度行為，為販賣第
    一級毒品之高度行為所吸收，不另論罪。被告與不詳姓名年
    籍之男、女數人共組販毒集團，就上開販賣第一級毒品之6
    次犯行，均有犯意聯絡及行為分擔，應論以共同正犯。被告
    先後6 次販賣第一級毒品海洛因之犯行，犯意各別，行為互
    殊，應分論併罰。另查被告曾有如事實欄所載之犯罪前科與
    執行紀錄，此有台灣高等法院被告全國前案紀錄表與台灣桃
    園地方法院檢察署刑案資料查註紀錄表各乙份存卷可按，其
    於5 年以內故意再犯本件有期徒刑以上之罪，為累犯，應依
    刑法第47條第1 項之規定加重其刑，然販賣第一級毒品罪之
    法定本刑為死刑、無期徒刑，依法不得再予加重，僅就罰金
    刑部分加重之。查被告戊○○所犯各次販賣第一級毒品罪，
    其交易之毒品數量均非甚多，各約為0.13公克左右，每次亦
    僅得款1 千元，所得財物甚少，其因一時失慮而挺而走險，
    致觸犯重典（販賣第一級毒品罪之最輕法定本刑為無期徒刑
    ），觀其之犯罪情況，依一般之客觀情形，尚堪憫恕，縱量
    處最低刑，仍嫌過重，故就被告戊○○所犯各罪，爰均依刑
    法第59條之規定，酌量減輕其刑，被告同時有上開刑之加重
    、減輕事由，並先加後減之。爰審酌被告戊○○多次販賣第
    一級毒品海洛因予乙○○、丁○○施用，戕害他人身心，犯
    罪所造成之損害甚鉅，且被告犯後否認犯行，未見悔意，並
    審酌被告之犯罪動機、目的、手段等一切情狀，分別就各罪
    量處如主文所示之刑，並定應執行之刑，以資懲儆。
四、沒收部分：
    按，犯毒品危害防制條例第4 條至第9 條、第12條、第13條
    或第14條第1 項、第2 項之罪者，其供犯罪所用或因犯罪所
    得之財物均沒收之，如全部或一部不能沒收時，追徵其價額
    或以其財產抵償之，毒品危害防制條例第19條第1 項定有明
    文。倘犯罪所得之財物為新台幣時，因其本身即為我國現行
    貨幣價值之表示，固不發生追徵其價額之問題；惟其犯罪所
    得若為新台幣以外之財物，而全部或一部不能沒收時，則應
    追徵其價額，使其繳納與原物相當之價額，或以其財產抵償
    之，方能達到沒收之目的（最高法院96年度台上字第1828號
    判決意旨參照）。本件附表所示各次犯行之販賣海洛因所得
    各1 千元，均為被告販賣毒品之所得，屬被告因犯罪所得之
    財物，應依毒品危害防制條例第19條第1 項之規定，宣告沒
    收之，如全部或一部不能沒收時，以其財產抵償之。查附表
    編號五、六之犯行，為警查獲之毒品2 包均係第一級毒品海
    洛因，各重0.13公克、0.13公克，空包裝各重0.21、0.20公
    克，有法務部調查局鑑定書2 紙可稽，另按「本局鑑驗毒品
    秤重主要係以傾倒，必要時亦會輔以刮杓刮取之方式，儘可
    能將原送驗包裝袋內毒品與包裝袋分離後各別秤重，所得之
    毒品重量稱為『淨重』，包裝袋重量則以『空包裝重』稱之
    ，然無論依上述何種方式分離，原送驗包裝袋內均仍會有微
    量毒品成分殘留」等語，此亦有法務部調查局93年11 月16
    日調科壹字第09362396550 函附卷可參，是空包裝袋與海洛
    因毒品並無法完全析離或析離需費甚鉅，均應依毒品危害防
    制條例第18條第1 項前段併諭知沒收銷燬之。至被告雖使用
    0000000000號行動電話門號與購毒者乙○○、丁○○聯絡販
    毒事宜，惟插用該門號SIM 卡之行動電話並未扣案，對被告
    使用之行動電話如何特定、所有權歸屬如何，抑或插用SIM
    卡於一支或數支行動電話內等節，均查無證據足以證明，亦
    為免執行滋生疑義，爰不諭知沒收。
五、另檢察官請求依刑法第90條第1 項宣告被告等強制工作一節
    ，惟被告戊○○雖於82間因施用毒品之肅清煙毒條例案件，
    為本院以84年訴緝字第24號判處有期徒刑3 年5 月、因贓物
    罪經本院以92年易緝字第91號判處有期徒刑3 月，及因施用
    毒品案件，為本院以92年訴字第1064號判處有期徒刑1 年2
    月，多屬施用毒品前科，且所犯時間相隔甚久，顯難認有犯
    罪習慣或因遊蕩或懶惰成習而犯罪者，而公訴人復未敘明被
    告有何犯罪習慣或因遊蕩或懶惰成習而犯罪之具體情狀，是
    其請求宣告被告強制工作，尚有未合，礙難准許，附此敘明
    。
據上論斷，應依刑事訴訟法第299 條第1 項前段，毒品危害防制
條例第4 條第1 項、第18條第1 項前段、第19條第1 項，刑法第
11 條 前段、第28條、第47條第1 項、第59條、第51條第5 款，
判決如主文。
本案經檢察官郝中興、邱文中到庭執行職務
中　　華　　民　　國　　96　　年　　9 　　月　　20　　日
　　　　　　　　　刑事第五庭  審判長法　官　潘政宏
                                    法  官  陳月雯
                                    法  官  楊晴翔
如不服本判決，應於判決送達後10日內向本院提出上訴狀（應附
繕本），上訴於臺灣高等法院。
本件正本證明與原本無異。
                                    書記官  范升福
中　　華　　民　　國　　96　　年　　9 　　月　　21　　日
附表：
┌──┬──────┬──────────┬─────────┬────────────────┐
│編號│販賣毒品對象│所犯罪名            │所處刑度          │  應沒收之物                    │
├──┼──────┼──────────┼─────────┼───────┬────────┤
│    │            │                    │                  │     (一)       │    (二)          │
├──┼──────┼──────────┼─────────┼───────┼────────┤
│一  │乙○○      │戊○○共同販賣第一級│處有期徒刑拾伍年陸│              │1.新臺幣壹仟元，│
│    │            │毒品，累犯，        │月。              │              │  如全部或一部不│
│    │            │                    │                  │              │  能沒收時，以其│
│    │            │                    │                  │              │  財產抵償之。  │
├──┼──────┼──────────┼─────────┼───────┼────────┤
│二  │同上        │戊○○共同販賣第一級│處有期徒刑拾伍年陸│              │1.新臺幣壹仟元，│
│    │            │毒品，累犯，        │月。              │              │  如全部或一部不│
│    │            │                    │                  │              │  能沒收時，以其│
│    │            │                    │                  │              │  財產抵償之。  │
├──┼──────┼──────────┼─────────┼───────┼────────┤
│三  │同上        │戊○○共同販賣第一級│處有期徒刑拾伍年陸│              │1.新臺幣壹仟元，│
│    │            │毒品，累犯，        │月。              │              │  如全部或一部不│
│    │            │                    │                  │              │  能沒收時，以其│
│    │            │                    │                  │              │  財產抵償之。  │
├──┼──────┼──────────┼─────────┼───────┼────────┤
│四  │同上        │戊○○共同販賣第一級│處有期徒刑拾伍年陸│              │1.新臺幣壹仟元，│
│    │            │毒品，累犯，        │月。              │              │  如全部或一部不│
│    │            │                    │                  │              │  能沒收時，以其│
│    │            │                    │                  │              │  財產抵償之。  │
├──┼──────┼──────────┼─────────┼───────┼────────┤
│五  │同上        │戊○○共同販賣第一級│處有期徒刑拾伍年陸│扣案之毒品海洛│1.新臺幣壹仟元，│
│    │            │毒品，累犯，        │月。              │因壹包（驗餘淨│  如全部或一部不│
│    │            │                    │                  │重零點壹參公克│  能沒收時，以其│
│    │            │                    │                  │，空包裝重零點│  財產抵償之。  │
│    │            │                    │                  │貳壹公克）    │                │
│    │            │                    │                  │              │                │
├──┼──────┼──────────┼─────────┼───────┼────────┤
│六  │丁○○      │戊○○共同販賣第一級│處有期徒刑拾伍年陸│扣案之毒品海洛│1.扣案之新臺幣壹│
│    │            │毒品，累犯，        │月。              │因壹包（驗餘淨│  仟元沒收。    │
│    │            │                    │                  │重零點壹參公克│                │
│    │            │                    │                  │，空包裝重零點│                │
│    │            │                    │                  │貳零公克）    │                │
└──┴──────┴──────────┴─────────┴───────┴────────┘
附錄本案論罪科刑條文：
毒品危害防制條例第4條第1項
製造、運輸、販賣第一級毒品者，處死刑或無期徒刑；處無期徒
刑者，得併科新臺幣1 千萬元以下罰金。
